臺灣高等法院高雄分院刑事判決　　　　　　　　九十三年度上易字第五九七號
　　上　訴　人　臺灣高雄地方法院檢察署檢察官
　　被　　　告　甲○○
右上訴人因被告妨害兵役案件，不服臺灣高雄地方法院九十三年度易字第一○六三號
中華民國九十三年九月十六日第一審判決（起訴案號：臺灣高雄地方法院檢察署九十
三年度偵字第二一一九號），提起上訴，本院判決如左：
    主  文
原判決撤銷。
甲○○後備軍人，居住處所遷移，無故不依規定申報，致使教育召集令無法送達，處
有期徒刑貳月，如易科罰金以參佰元折算壹日。
    事  實
一、甲○○係後備軍人，原住高雄縣甲仙鄉○○村○○路七十巷十號，遷出上開處所
    ，無故不依規定申報，致使高雄縣後備司令部所發指定應於民國（以下同）九十
    二年十月二十九日上午八時許前往高雄縣鳳山營區內之三民鄉山地後備連報到之
    教育召集令，經於九十二年九月二十三日經由其通報人即其父劉清葉代收後，無
    法聯絡送達轉交予甲○○本人，而未參加該次後備軍人之教育召集。
二、案經高雄縣後備司令部移送台灣高雄地方法院檢察署檢察官偵查起訴。
    理  由
一、被告甲○○於原審否認有意圖避免教育召集而無故不依規定申報住居所之犯行，
    辯稱：我沒有意圖要避免召集而遷移住居所，當時我是在台東工作云云。惟查：
    右揭離去住居所，無故不依規定申報，致使高雄縣後備司令部所發教育召集無法
    送達於其本人之事實，業据被告甲○○於偵查中坦承：當時我都在台東工作開怪
    手，那邊電話收訊不良，當我下山回家時，已逾時等語不諱（見九十三年二月十
    一日偵查筆錄），核與証人即被告之父劉清葉於偵查中陳稱：甲○○之召集令是
    由我代收，當時他在台東工作，打行動電話也不通等語相符（見九十三年二月十
    一日偵查筆錄），並有移案機關妨害兵役案件移送報告書及召集令掛號回執可稽
    ，事証明確，其犯行已堪認定。
二、核被告甲○○所為，係妨害兵役防治條例第十條第一項第三款、第三項之罪，應
    依同法第六條第一項之規定論科。
三、原審不察，遽諭知無罪，尚有未洽，檢察官上訴意旨以前述掛號回執上的簽名與
    被告甲○○在偵查中之簽名明顯不符，應非其簽收等語，指摘原判決不當，為有
    理由，自應予撤銷改判。審酌被告甲○○係因用出工作才離去住居所，又未依規
    定申報，致教育召集無法送達，及其智識程度、素行、法益受損程度等一切情狀
    ，爰從輕量處有期徒刑二月，並諭知如易科罰金以三百元折算一日。
四、被告甲○○經合法傳喚無正當理由於審判期日不到庭，依法不待其陳述而逕行判
    決。
據上論斷，應依刑事訴訟法第三百六十九條第一項前段、第三百六十四條、第二百九
十九條第一項前段、第三百七十一條，妨害兵役防治條例第十條第一項第三款、第三
項、第六條第一項，刑法第十一條前段、第四十一條第一項前段、罰金罰鍰提高標準
條例第二條，判決如主文。
本案經檢察官陳新慶到庭執行職務。
中    華    民    國      九十三      年      十一      月    三十      日
                              臺灣高等法院高雄分院刑事第六庭
                                  審判長法官  王憲義
                                        法官  范惠瑩
                                        法官  張盛喜
右正本證明與原本無異。
不得上訴。
                                  法院書記官  楊茱宜
中    華    民    國      九十三      年      十二      月     二       日
附錄本判決論罪科刑法條：
妨害兵役防治條例第十條第一項第三款、第三項
  後備軍人意圖避免召集處理有下列行為之一者，處一年以下有期徒刑、拘役或科新
  臺幣九萬元以下罰金：
  三  居住處所遷移，無故不依規定申報者。
  後備軍人犯第一項之罪或國民兵犯前項之罪，致使召集令無法送達者，以意圖避免
  召集論；分別依第五條或第六條科刑。
妨害兵役防治條例第六條第一項
  意圖避免教育召集或勤務召集，而有下列行為之一者，處三年以下有期徒刑：
  一  捏造免役、除役、轉役或免除召集原因者。
  二  毀傷身體者。
  三  拒絕接受召集令者。
  四  應受召集，無故逾應召期限二日者。
  五  使人頂替本人應召者。
